最高法院刑事判決　　　　　　　　　　　　　　　九十三年度台上字第五二０二號
　　上　訴　人　甲○○
　　選任辯護人　李志聖律師
　　上　訴　人　乙○○
　　選任辯護人　鍾志宏律師
　　上　訴　人　丙○○
右上訴人等因偽造文書等罪案件，不服台灣高等法院中華民國九十一年十二月五日第
二審判決（九十年度上訴字第四一一一號，起訴案號：台灣台北地方法院檢察署八十
八年度偵字第四九六七、六六八二號），提起上訴，本院判決如左：
    主  文
原判決關於丙○○、乙○○部分及甲○○公務員登載不實部分撤銷，發回台灣高等法
院。
甲○○恐嚇取財部分之上訴駁回。
    理  由
壹、撤銷發回部分：
本件原判決撤銷第一審關於上訴人丙○○、乙○○部分及上訴人甲○○公務員登載不
實部分之判決，改判依牽連犯之例，從一重論處上訴人丙○○、乙○○、甲○○共同
連續行使公務員明知為不實之事項，而登載於職務上所掌之公文書，足以生損害於公
眾及他人罪刑，固非無見。
惟查：(一)、按刑法上之共同正犯，以有意思之聯絡行為之分擔為要件，又共犯之成立
，除共同實施犯罪行為外，其就他人之行為負責共犯之責者，也必以有意圖聯絡為要
件。而科刑判決之事實一欄，自應於判決書內先明白認定，詳細記載，然後於理由內
敘明其認定犯罪所憑之證據，方足為適用法則之根據及資為論罪科刑之基礎，否則僅
於理由內敘明其有犯罪之證據，而事實欄內並未詳加認定何種犯罪之事實，不惟理由
失其根據，且與法定程式亦不相符。本件原判決於理由三內載敘認定上訴人甲○○、
丙○○、乙○○均明知原判決附表（下稱附表）一編號二至五及附表二所示之車輛實
際上均未尋獲，竟共謀由上訴人丙○○、乙○○分別製作職務上所掌之車輛尋獲證明
四聯單，……以供張祺隆、陳勝雄竊盜犯罪集團持車輛尋獲證明四聯單前往監理機關
辦理車輛新領牌照及過戶手續轉賣他人牟利。核其等所為，均係犯刑法第二百十六條
、第二百十三條之行使公務員登載不實事項於公文書罪，……。上訴人甲○○與張祺
隆……多人就所犯行使公務員登載不實事項於公文書罪，分別與上訴人丙○○、乙○
○間有犯意之聯絡及行為之分擔，均為共同正犯。又上訴人甲○○雖無公務員身分，
惟其與具有公務員身分之上訴人丙○○、乙○○共同實施之公務員登載不實事項於公
文書行為，依刑法第三十一條第一項之規定，仍以共犯論，為其資以論罪科刑之基礎
。惟此核與原判決事實欄分別於二─(二)、項內係記載認定上訴人王添進明知附表一編
號二至五所示被竊自小客車之原車主均未尋獲車輛，仍與上訴人甲○○及甲○○一同
帶往之姓名年籍不詳之成年男子基於概括犯意聯絡共同實施；於三項內係記載認定上
訴人乙○○則係明知附表二編號一至四所示被竊自小客車之原車主均未尋獲車輛，竟
與甲○○及甲○○帶同前往之姓名年籍不詳之成年男子多人基於概括犯意之聯絡實施
等情，並不一致。是其所認定之事實與理由前後不無齟齬，已不無事實理由相互矛盾
之違誤。(二)、又刑法第二百十六條所謂行使偽造之文書罪之成立，必須提出偽造文書
者，依文書之用法，以之充作真正文書而加以使用之意，本於該文書之內容向他方有
所主張，始足當之，若行為人雖已將該文書提出，而尚未達於他方可得瞭解之狀態，
則仍不得謂為行使之既遂。查原判決理由三認定上訴人甲○○與上訴人丙○○、乙○
○共謀，而由上訴人丙○○、乙○○分別製作職務上所掌如附表一編號二至五、附表
二所示之車輛尋獲證明四聯單後，係將其交由張祺隆、陳勝雄竊盜犯罪集團持上開車
輛尋獲證明四聯單前往監理機關辦理車輛領新牌照及過戶手續轉賣他人牟利。惟就此
上訴人甲○○與丙○○、乙○○將所偽造之上述車輛尋獲證明四聯單交由張祺隆及陳
勝雄竊盜犯罪集團，如何依文書內容有所主張之事實，使其符合於刑法第二百十六條
之犯罪構成要件，疏未詳加認定，明白記載，亦有判決不備理由之違誤。依上所述，
上訴人甲○○、乙○○、丙○○三人上訴意旨執此指摘原判決不當，非無理由，應認
此部分有撤銷發回更審之原因。再原判決不另為無罪及免訴之諭知部分，基於裁判上
一罪審判不可分之原則，亦應一併予以發回，以符法制。
貳、駁回部分：
按刑事訴訟法第三百七十六條所列各罪之案件，經第二審判決者，不得上訴於第三審
法院，為該法所明定。本件上訴人甲○○另犯恐嚇取財之案件，原審係依刑法第三百
四十六條第一項、第三項恐嚇取財未遂論處罪刑，查該條係刑事訴訟法第三百七十六
條第六款之案件。依首開說明，既經第二審判決，自不得上訴於第三審法院，該上訴
人猶復對此部分提起上訴，顯為法所不許，應予駁回。
據上論結，應依刑事訴訟法第三百九十五條前段、第三百九十七條、第四百零一條，
判決如主文。
中　　　華　　　民　　　國　　九十三　　年　　　十　　　月　　　七　　　日
                              最高法院刑事第十庭
                                  審判長法官  呂　潮　澤
                                        法官  吳　昆　仁
                                        法官  孫　增　同
                                        法官  吳　昭　瑩
                                        法官  洪　明　輝
      右正本證明與原本無異
                                              書  記  官
中　　　華　　　民　　　國　　九十三　　年　　　十　　　月　　 十四 　　日
                                                                        Ｅ
